臺灣臺南地方法院民事裁定　九十三年度小上字第八○號
　　上　訴　人　甲○○
　　被上訴人　　台南市政府
　　法定代理人　許添財
右當事人間請求給付租金事件，上訴人對於中華民國九十三年十一月十日本院臺南簡
易庭九十三年度南小字第二０七五號第一審判決提起上訴，本院裁定如左：
    主    文
上訴駁回。
第二審訴訟費用由上訴人負擔。
    理    由
一、按對於小額程序之第一審裁判之上訴，非以其違背法令為理由，不得為之，又上
    訴狀應記載上訴理由，並表明原判決所違背之法令及其具體內容，依訴訟資料可
    認原判決有違背法令之具體事實，民事訴訟法第四百三十六條之二十四第二項及
    第四百三十六條之二十五分別定有明文。且依同法第四百三十六條之三十二準用
    同法第四百六十八條之規定，判決不適用法規或適用不當者，為違背法令。而判
    決有同法第四百六十九條第一款至第五款情形之一者，為當然違背法令。是當事
    人對於小額程序之第一審判決提起上訴，如依民事訴訟法第四百六十八條規定，
    以第一審判決有不適用法規或適用法規不當為理由時，其上訴狀或理由書應有具
    體之指摘，並揭示該法規之條項或其內容。若係成文法以外之法則，應揭示該法
    則之旨趣。倘為司法院解釋，或最高法院之判例，則應揭示該判解之字號或其內
    容。如以民事訴訟法第四百六十九條第一款至第五款所列情形為理由時，其上訴
    狀或理由書，應揭示合於該條款之事實。上訴狀或理由書如未依此項方法表明，
    或其所表明者，顯與上開法條規定之情形不相合時，即難認為已對第一審判決之
    違背法令有具體之指摘，其上訴自難認為合法。
二、本件上訴意旨略以：原判決第七頁第三行認定被上訴人有違背誠信之譏，卻仍認
    其行為有法律上之效力，自屬違背法令之判決；又原判決對於一紙內容前後不一
    之切結書（前稱借後稱租）之法律關係不明，逕行認係租賃，其所憑之證據與認
    定之結論違背論理法則；且租金與標的物範圍皆不確定，怎能說已有合法的租賃
    契約？故原判決有違反民法第一百四十八條第二項、及第四百二十一條第一項之
    違法情事。
三、查上訴人於收受原審判決後，雖於法定期間提起上訴，惟其指摘之上訴理由是否
    已具備合法要件，亦即是否具體表明原審判決違背法令之情事，以下分述之：
（一）上訴人指摘原審判決第七頁第三行既認定被上訴人之行為有違背誠信原則之譏
      ，卻又認定其行為生法律上之效力，顯然違反民法第一百四十八條第二項之規
      定等語。惟依原審判決該段文字為「縱或有違背誠信之譏，仍應認屬依法行政
      之行為」，即原審判決並未認定被上訴人有違背誠信原則之行為，上訴人此部
      分之指摘，尚與事實不符，其主張原判決有違背民法第一百四十八條第二項之
      情事，自難憑採。
（二）上訴人另以原判決僅以一紙內容不一之切結書，於租金及標的物範圍不確定時
      ，逕行認定成立租賃，顯與論理法則有違等語；然原審判決認定兩造就系爭土
      地成立租賃一節，業於事實及理由部分第四項第（一）點載明，即其係本於上
      訴人於八十四年十一月十日所簽署，並經本院公證處認證之切結書中載明「願
      繳交所使用土地租金」字語，及依土地法第一百零五條準用第九十七條第一項
      規定、與台灣省政府於八十三年七月二十九日以八三府財五字第六三一五二號
      函訂定「台灣省省有基地租金率調整方案」，據以認定系爭土地租賃契約之租
      金數額，於客觀上屬可得確定，憑以認定兩造確以成立租賃契約。上訴人所舉
      上開上訴理由，乃係就原審取捨證據、認定事實之職權行使，指摘其為不當，
      並就原審已論斷者，泛言原審認定上訴人確有租用系爭土地之事實有所違誤，
      而未具體指明原判決違背法令之事實，難認上訴人已對原判決如何違背法令有
      何具體指摘。
（三）綜上所陳，本件上訴人提出之上訴理由，主張原審判決違反民法第一百四十八
      條第二項，並不可採；而指摘原審判決認定兩造成立租賃契約違背論理法則一
      節，實為原審取捨證據、認定事實之職權行使，故上訴人提起本件上訴，難謂
      已合法表明上訴理由。從而，本件上訴為不合法，應予駁回。
四、據上論結，本件上訴不合法，依民事訴訟法第四百三十六條之三十二第二項、第
    四百四十四條第一項前段、第九十五條、第七十八條，裁定如主文。
中　　　華　　　民　　　國　　九十四　　年　　　一　　　月　　二十八　　日
                                    臺灣臺南地方法院民事第三庭
~B審判長法官　吳森豐
~B法　　　官　翁金緞
~B法　　　官　林富郎
右為正本係照原本作成
本裁定不得抗告
中　　　華　　　民　　　國　　九十四　　年　　　一　　　月　　二十八　　日
~B法院書記官　卓春成
